【裁判字號】    99,聲,515
【裁判日期】    990326
【裁判案由】    定應執行刑
【裁判全文】
臺灣彰化地方法院刑事裁定               99年度聲字第515號
聲  請  人  臺灣彰化地方法院檢察署檢察官
受  刑  人  甲○○
上列聲請人因受刑人數罪併罰有二裁判以上，聲請定其應執行之
刑，本院裁定如下：
    主  文
甲○○所犯如附表所示之罪應執行有期徒刑玖月，如易科罰金，
以銀元佰元即新臺幣玖佰元折算壹日。
    理  由
一、本件受刑人因違反毒品危害防制條例等罪，經本院先後判處
    如附表所示之刑，均經分別確定在案。茲檢察官聲請定其應
    執行之刑，本院審核認聲請為正當，應定其應執行之刑。
二、刑法於民國94年2 月2 日修正公布，並於95年7 月1 日開始
    施行，有關施行前、後新舊法之適用原則，依最高法院95年
    第8 次刑事庭會議決議內容指出：關於定應執行之刑，應依
    新法第2 條第1 項之規定，適用最有利於行為人之法律，裁
    判確定前犯數罪，其中一罪在新法施行前者，亦同。
三、本件被告所犯如附表所示數罪，有二罪係在新法施行前所犯
    ，依上開說明，自應比較新舊法。查修正前刑法第51條第5
    款之規定為「宣告多數有期徒刑者，於各刑中之最長期以上
    ，各刑合併之刑期以下，定其刑期。但不得逾20年。」，修
    正後新法則規定為「宣告多數有期徒刑者，於各刑中之最長
    期以上，各刑合併之刑期以下，定其刑期。但不得逾30年。
    」，應依刑法第2 條第1 項比較新舊法結果，修正後刑法並
    非較有利於行為人，是依刑法第2 條第1 項前段之規定，仍
    應依修正前刑法第51條第5 款之規定，定其應執行之刑。
四、又數罪併罰有二以上裁判，其易刑標準不同時，為受刑人之
    利益，應依刑法第2 條第1 項但書（指修正前刑法第2 條第
    1 項但書）意旨，擇有利於受刑人之折算標準適用之（最高
    法院72年度第9 次刑事庭會議決議（一）足資參照）。本件
    數裁判中所諭知易科罰金之折算標準，「以銀元佰元即新
    臺幣玖佰元折算壹日」為最有利於受刑人之折算標準，依上
    說明，本件定應執行刑應諭知之易科罰金折算標準，自應以
    上開「以銀元佰元即新臺幣玖佰元折算壹日」之標準定之
    。
五、又關於數罪併罰，數宣告刑均得易科罰金，而定應執行刑之
    刑逾6 個月部分，說明如下：
（一）依98年6 月19日公布之司法院釋字第662 號解釋：「中華
      民國九十四年二月二日修正公布之現行刑法第四十一條第
      二項，關於數罪併罰，數宣告刑均得易科罰金，而定應執
      行刑之刑逾六個月者，排除適用同條第一項得易科罰金之
      規定部分，與憲法第二十三條規定有違，並與本院釋字第
      三六六號解釋意旨不符，應自本解釋公布之日起失其效力
      。」，故對於數罪併罰，數宣告刑均得易科罰金，而定應
      執行之刑超過6 個月之案件，依司法院釋字第366 號、66
      2 號解釋意旨，仍得易科罰金。惟上開第662 號解釋所指
      現行刑法，乃指於94年2 月2 日修正公布、於95年7 月1
      日施行之刑法第41條第2 項規定。
（二）又刑法第41條復經立法院於98年1 月21日修正，於98 年9
      月1 日施行，其中第8 項即明定關於數罪併罰，數宣告刑
      均得易科罰金，而定應執行刑之刑逾6 個月者，排除適用
      同條第1 項得易科罰金之規定（上開98年9 月1 日生效之
      刑法第41條第8 項規定雖明顯與上開司法院釋字第662 號
      解釋意旨不符。然按中央或地方機關就其職權上適用同一
      法律或命令發生見解歧異，本院依其聲請所為之統一解釋
      ，除解釋文內另有明定者外，應自公布當日起發生效力（
      司法院大法官會議釋字第188 號解釋文參照），司法院大
      法官會議釋字第662 號解釋理由書內雖有提及於98年1 月
      21日修正，於98年9 月1 日施行之刑法第41條第8 項規定
      ，然僅屬解釋該條文亦有相同問題，並無提及於98年1 月
      21日修正，於98年9 月1 日施行之刑法第41條第8 項規定
      ，在該解釋公布日起失其效力等語，是於98年1 月21日修
      正，於98年9 月1 日施行之刑法第41條第8 項，尚非屬司
      法院大法官會議釋字第662 號解釋範圍，先予指明）。
（三）嗣刑法第41條第8 項再經立法院於98年12月15日修正，將
      得易科罰金之適用範圍擴大為數罪併罰之數罪均得易科罰
      金，其執行刑逾6 月者，亦得易科罰金，並經總統於98年
      12 月30 日公布，而於99年1 月1 日起生效。
（四）本件受刑人行為後，關於數罪併罰，其執行之刑逾6 個月
      者，得否易科罰金部分，原95年7 月1 日生效之刑法第41
      條第2 項規定，雖經司法院大法官會議釋字第662 號解釋
      為違憲而無效，然之後刑法再於98年9 月1 日及99年1 月
      1 日變更此部分得否易科罰金之規定（均移列為同法第41
      條第8 項），顯然仍屬法律有所變更，自亦應比較新舊法
      。今比較結果，以裁判時之新法即99年1 月1 日生效之刑
      法第41條第8 項規定較有利於受刑人，應適用新法。故對
      於數罪併罰，數宣告刑均得易科罰金，而定應執行之刑超
      過6 個月之案件，仍得易科罰金，附此敘明。
六、依刑事訴訟法第477 條第1 項、刑法第2 條第1 項、第53條
    、修正前第51條第5 款、修正前第41條第1 項、修正後第8
    項，修正刪除前罰金罰鍰提高標準條例第2 條，裁定如主文
    。
中    華    民    國    99    年    3     月    26    日
                  刑事第五庭          法  官  周淡怡
以上正本證明與原本無異。
如不服本裁定，應於裁定送達後五日內向本院提出抗告狀(須附
繕本 )。
中    華    民    國    99    年    3     月    26    日
                                      書記官  陳文新

司法院資訊處製作；財團法人民間司法改革基金會備份。
